臺灣桃園地方法院刑事判決　　　　　　　100年度訴字第310號
公　訴　人　臺灣桃園地方法院檢察署檢察官
被　　　告　藍依新
選任辯護人　左自奎律師
上列被告因違反毒品危害防制條例案件，經檢察官提起公訴（99
年度偵字第28053號），本院判決如下：
    主  文
藍依新所犯如附表編號至所示之罪，各處如附表編號至
所示之宣告刑。應執行有期徒刑捌年陸月；未扣案之門號000
0000000號行動電話壹具（含搭配之ＳＩＭ卡壹枚）沒收
，如全部或一部不能沒收時，追徵其價額；未扣案之販賣第二級
毒品所得財物新臺幣仟伍佰元沒收，如全部或一部不能沒收時
，以其財產抵償之。
    事  實
一、藍依新前於民國88年間因過失傷害案件，經臺灣臺北地方法
    院以93年度交簡字第40號判決，判處有期徒刑4 月確定；又
    於同年間因轉讓第二級毒品案件，經臺灣士林地方法院以88
    年度訴字第519號判決，判處有期徒刑7月確定；再於90年間
    因持有制式手槍案件，經臺灣士林地方法院以91年度訴字第
    68號判決，判處有期徒刑5年2月，併科罰金新臺幣（下同）
    10萬元確定；而前開各罪經臺灣臺北地方法院以96年度交聲
    減字第1375號裁定，予以減刑並定應執行有期徒刑5年8月，
    併科罰金10萬元確定；俟於96年8 月31日縮短刑期假釋出監
    ，於98年12月21日未經撤銷假釋而執行完畢。詎猶不知悔改
    ，其明知甲基安非他命係毒品危害防制條例第2條第2項第 2
    款所列管之第二級毒品，依法不得販賣，竟基於販賣第二級
    毒品以營利之犯意，持以門號0000-000-000號行動電話作為
    聯絡工具，先後而為下列犯行：
  (一)藍依新基於販賣第二級毒品以營利之犯意，於99年2月2日下
    午5 時48分許，綽號「小惠」之林家樺（所涉販賣第二級毒
    品甲基安非他命罪嫌，經檢察官另案偵辦中）因友人許素玉
    有施用甲基安非他命之需求，乃央請林家樺以其使用之門號
    0000-000-000號行動電話，撥打給藍依新所持前開門號表示
    購買1,000元甲基安非他命之意，復於同日下午5時51分許，
    再次去電藍依新，相約在桃園縣蘆竹鄉宏昌新村13巷21號許
    素玉住處附近之大華籃球場，隨後藍依新即前往該處與許素
    玉完成交易毒品，並獲得1,000 元之販毒所得（詳如附表編
    號所示）。
  (二)藍依新基於販賣第二級毒品以營利之犯意，於99年2月3日下
    午1時41分許，應林家樺之來電所持前開門號，應允販賣500
    元之甲基安非他命，並約在址設桃園縣桃園市○○路之萊爾
    富超商前，交付500 元之甲基安非他命與林家樺，另收取同
    額之販毒報酬（詳如附表編號所示）。
  (三)藍依新基於販賣第二級毒品以營利之犯意，於99年2月7日下
    午6時4分許，因許素玉去電林家樺詢問有毒品可供施用，林
    家樺隨即撥電給藍依新，經允諾販賣2,000 元之甲基安非他
    命後，藍依新隨即前往約定之大華籃球場，於同日下午6 時
    33分許與許素玉完成交易毒品，計獲取2,000 元之販毒所得
    （詳如附表編號所示）。
二、案經桃園縣政府警察局大園分局報請臺灣桃園地方法院檢察
    署檢察官偵查起訴。
    理  由
一、證據能力部分：
  (一)按被告之自白，非出於強暴、脅迫、利誘、詐欺、疲勞訊問
    、違法羈押或其他不正之方法，且與事實相符者，得為證據
    ；被告陳述其自白係出於不正之方法者，應先於其他事證而
    為調查，該自白如係經檢察官提出者，法院應命檢察官就自
    白之出於自由意志，指出證明之方法，刑事訴訟法第156 條
    第1項、第3項定有明文。準此，被告藍依新及辯護人對檢察
    官所提被告於警詢時、偵查中不利於己之供述（見臺灣桃園
    地方法院檢察署99年度偵字第28053 號偵查卷第26頁至第29
    頁、第102頁至第103頁），證據能力並無意見，且本院亦查
    無有何顯然不正之方法取得情事，而悖於其自由意志，是被
    告前開不利於己供述得為證據。
  (二)次按被告以外之人於審判中有滯留國外或所在不明而無法傳
    喚或傳喚不到情形，其於檢察事務官、司法警察官或司法警
    察調查中所為之陳述，經證明具有可信之特別情況，且為證
    明犯罪事實之存否所必要者，得為證據，刑事訴訟法第 159
    條之3第3款定有明文。又所謂「具有可信之特別情況」，係
    屬「信用性」之證據能力要件，而非「憑信性」之證據證明
    力，法院自應就其陳述當時之原因、過程、內容、功能等外
    在環境加以觀察，以判斷其陳述是否出於「真意」、有無違
    法取供等，其信用性已獲得確定保障之特別情況，加以論斷
    說明其憑據，最高法院97年度台上字第2799號判決意旨可資
    參照。另刑事訴訟法第159條之1 第2項固規定，被告以外之
    人於偵查中向檢察官所為之陳述，除顯有不可信之情況者外
    ，得為證據，惟而，司法院大法官議決釋字第582 號解釋闡
    明：「憲法第16條保障人民之訴訟權，就刑事被告而言，包
    含其在訴訟上應享有充分之防禦權。刑事被告詰問證人之權
    利，即屬該等權利之一，且屬憲法第8條第1項規定『非由法
    院依法定程序不得審問處罰』之正當法律程序所保障之權利
    。為確保被告對證人之詰問權，證人於審判中，應依法定程
    序，到場具結陳述，並接受被告之詰問，其陳述始得作為認
    定被告犯罪事實之判斷依據」，是該項所稱於偵查中向檢察
    官所為之陳述得為證據者，應以已給予被告及其辯護人積極
    行使「當場面對面質問」之適當機會情形為限，亦即於偵查
    中若未給予被告及其辯護人行使對質、詰問權之機會，應可
    認屬「顯有不可信之情況」，自不得作為證據使用。然不論
    是被告以外之人於偵查中或警詢時所為之陳述，縱未給予被
    告及其辯護人行使對質、詰問權之機會，惟倘有「客觀上不
    能受詰問」之情狀，亦即有刑事訴訟法第159條之3 第3款之
    情事存在，經證明具有可信之特別情況，且為證明犯罪事實
    之存否所必要者，符合大法官所明示之對質詰問權例外事由
    ，復參酌：1.義務法則：亦即國家機關應先履行自身的促成
    傳訊義務（包括拘提），始能主張對質詰問的例外，據此，
    若法院欲朗讀不利證人的先前筆錄作為裁判基礎，前提是已
    盡了傳拘該證人之努力，而該證人仍無法親自到庭之情形；
    2.歸責法則：亦即不利被告之證人所以不能到庭，非肇因於
    可歸責於國家之事由所致，倘係可歸責於國家之事由，則不
    能作為採納未經對質詰問之不利陳述的正當理由；3.防禦法
    則：採納不利證人先前未經對質詰問或其他書面，應先給予
    被告以其他方式質疑該證詞之機會，例如傳訊其他證人打擊
    該審判外陳述之可信性；4.驗證法則（佐證法則）：該不利
    陳述（傳聞）仍不得作為有罪裁判的主要或唯一證據，仍應
    輔以其他證據，以驗證該不利陳述的真實性。而以前2 者法
    則作為對於證據能力之限制，後2 者法則則為對於證明力之
    限制，綜合觀之判斷該被告以外之人於審判外之陳述是否合
    於對質詰問之例外事由，以查有無「客觀上不能受詰問」之
    情狀，得作為本案證據使用。準此，證人林家樺、許素玉於
    本院審判時經合法傳喚、拘提均未到庭，而證人許素玉更另
    案通緝中，此有全戶戶籍資料（完整姓名）查詢結果表、臺
    灣高等法院被告前案紀錄表、本院送達證書、拘票暨報告書
    等在卷可稽（見本院100年度訴字第310號刑事卷第34頁至第
    38頁、第41頁至第43頁、第54頁至第66頁），自足認證人林
    家樺、許素玉確有於審判中所在不明而無法傳喚之情形存在
    。復且，證人林家樺、許素玉於警詢時、偵查中指證被告涉
    犯販賣第二級毒品罪行之陳述（見臺灣桃園地方法院檢察署
    99年度偵字第28953 號偵查卷第43頁至第54頁、第61頁至第
    66頁、第69頁至第74頁、第96頁至第101 頁），因渠等並非
    主動檢舉被告犯行，難認有經誘導、陷害之情事，證人林家
    樺又係因警核對通訊監察譯文而發現有向綽號「榔頭」之被
    告疑似購買毒品之通話內容，因而前往監所提訊，要無經警
    逮捕或拘提等立即施以強制力，導致有畏懼或自認不得不配
    合陳述情形存在，另證人許素玉則係經警以施用毒品案件之
    被告身分傳訊到場，經提示譯文內容給予說明解釋，並無證
    據顯示司法警察有施以強制力或其他利誘等不正訊問方法；
    蓋渠等均有循施用毒品偵辦程序移送，證人林家樺於偵查中
    仍以被告之身分接受檢察官之訊問，再證人許素玉於偵查中
    則以證人身分傳訊並具結作證，固證人林家樺因以被告之身
    分傳訊而無以證人之身分具結，然此係因其受訊問之身分所
    致並無不正訊問之情。此外，證人林家樺、許素玉前開審判
    外之陳述，於本院審判時業已給予被告及辯護人完足之辯論
    機會，用以彈劾前開審判外陳述之可信性，其訊問之原因、
    過程、內容、功能等外在環境，俱查無何違法取供情事，是
    堪信所述為渠等真意，當足以確保具有外部信用性之特別情
    況，而此屬又檢察官為證明被告犯罪事實存否所必要之證據
    ，足徵證人林家樺、許素玉前開審判外之陳述符合「客觀上
    不能受詰問」之對質詰問之例外事由，依上揭說明，應認有
    證據能力。
  (三)復按有事實足認被告或犯罪嫌疑人有最輕本刑為3 年以上有
    期徒刑之罪嫌，並危害國家安全或社會秩序情節重大，而有
    相當理由可信其通訊內容與本案有關，且不能或難以其他方
    法蒐集或調查證據者，得發通訊監察書，通訊保障及監察法
    第5條第1項第1 款定有明文。經查，本案對證人林家樺所持
    門號0000-000-000號行動電話實施通訊監察，乃以證人林家
    樺與被告、證人許素玉間涉犯毒品危害防制條例第5條第1項
    等罪嫌，為最輕本刑為3 年以上有期徒刑，並危害國家安全
    或社會秩序情節重大，而不能或難以其他方法蒐集或調查證
    據，經本院以99年度聲監字第93號准予實施通訊監察（見同
    上偵查卷第24頁至第25頁），期間自99年2月2日上午10時起
    至同年3月2日上午10時止，所得監聽譯文內容（見同上偵查
    卷第34頁至第35頁、第79頁至第81頁）合於通訊保障及監察
    法所定要件而取得之證據，亦為被告及辯護人於本院審判時
    所不爭執，且與本案事實具有自然關聯性，復查無事證足認
    有違背法定程序或經偽造、變造所取得之情事，自應認有證
    據能力。
二、訊據被告藍依新固坦承有於上述時間與林家樺為通話聯繫，
    然矢口否認有何販賣第二級毒品犯行，被告及辯護人辯稱略
    以：被告與林家樺間雖有毒品調貨之聯繫，但實則並取得甲
    基安非他命，更未至現場交易，通話內容亦無積極事證可認
    有完成毒品交易及收取現金之佐證，自難謂涉有販賣第二級
    毒品犯行云云。惟查：
  (一)按證據由法院自由判斷，故證人之證言縱令先後未盡相符，
    但法院本於審理所得之心證，就其證言一部分認為確實可信
    予以採取，原非法所不許，最高法院46年台上字第1155號著
    有判例可資參照。復按被告、共犯或其他共同被告之自白，
    及證人之證詞，均屬供述證據之一種，而供述證據具有其特
    殊性，與物證或文書證據具有客觀性及不變性並不相同；蓋
    人類對於事物之注意及觀察，有其能力上之限制，未必如攝
    影機或照相機般，對所發生或經歷的事實能機械式無誤地捕
    捉，亦未必能洞悉事實發生過程之每一細節及全貌；且常人
    對於過往事物之記憶，隨時日之間隔而漸趨模糊或失真，自
    難期其如錄影重播般地將過往事物之原貌完全呈現；此外，
    因個人教育程度、生活經驗、語言習慣之不同，其表達意思
    之能力與方式，亦易產生差異；故供述證據每因個人觀察角
    度、記憶能力、表達能力、誠實意願、嚴謹程度及利害關係
    之不同，而有對相同事物異其供述之情形發生，而其歧異之
    原因，未必絕對係出於虛偽所致；另證人之證詞，前後雖稍
    有參差或矛盾，事實審非不可本於經驗法則，斟酌其他情形
    ，作合理之比較，定其取捨；即供述證據，關於基本事實之
    陳述，果與真實性無礙而認為真實者，仍非不得予以採信，
    非謂一有不符或矛盾，即認其全部為不足取，最高法院92年
    度台上字第4387號、91年度台上字第5742號判決意旨均可資
    參照。
  (二)準此，被告所犯如附表編號至所示販賣第二級毒品與林
    家樺、許素玉各該犯行，除據被告於警詢時、偵查中及本院
    審判時供述有與林家樺於上述時間為通話聯繫外（見臺灣桃
    園地方法院檢察署99年度偵字第28053 號偵查卷第26頁至第
    29頁、第102頁至第103頁，本院100年度審訴字第503號刑事
    卷第31頁至第34頁，本院100年度訴字第310號刑事卷第29頁
    至第31頁、第68頁至第71頁），並經證人林家樺、許素玉於
    警詢時、偵查中指證被告涉犯販賣第二級毒品罪行明確（見
    臺灣桃園地方法院檢察署99年度偵字第28953 號偵查卷第43
    頁至第54頁、第61頁至第66頁、第69頁至第74頁、第96頁至
    第101 頁），另有相符之通訊監察譯文在卷可稽（見同上偵
    查卷第34頁至第35頁、第79頁至第81頁），堪以認定。
  (三)再者，細繹證人林家樺於99年5 月17日警詢時陳稱：伊於99
    年2月2日下午5 時48分、51分許，使用門號0000-000-000號
    行動電話，與綽號「榔頭」（意指被告）所持門號0000-000
    -000號行動電話聯繫，表明代綽號「小玉」之友人許素玉向
    之購買1,000 元之甲基安非他命，並相約在大華籃球場交易
    ，後由「小玉」將1,000 元交給「榔頭」等語（見同上偵查
    卷第52頁）；又於同日偵查中補陳：當時「榔頭」係搭乘計
    程車前來，而伊則騎乘機車至大華籃球場，到達時「小玉」
    已經在該處等候等語（見同上偵查卷第98頁反面）。互核被
    告使用之門號0000-000-000號行動電話，與證人林家樺所持
    門號0000-000-000號行動電話，於99年2月2日下午5 時48分
    45秒經證人林家樺撥入，渠等於電話中相約「拿1 張」（意
    指1,000元之甲基安非他命），復於同日下午5時51分46秒，
    證人林家樺再次去電，雖被告表示「我現在沒有車」，但經
    證人林家樺答覆「我朋友說叫你送過來，計程車錢她要出」
    ，地點在「大華籃球場」等語，與證人林家樺前開證言相互
    吻合，且證人林家樺嗣於同日下午6 時23分13秒與友人「彥
    輝」通話，告以其人現在「小玉」住居之大華籃球場附近之
    意，發話基地台位址亦在桃園縣蘆竹鄉○○街69之1號4樓，
    與許素玉所在桃園縣蘆竹鄉宏昌新村13巷21號住處相去不遠
    ，此有該次通訊監察譯文在卷可稽（見同上偵查卷第34頁）
    。是由此觀之，證人林家樺就被告販賣甲基安非他命與許素
    玉之經過，業已證述綦詳且與監聽譯文內容相符，且被告亦
    坦承其綽號為「榔頭」，並有與證人林家樺為前開對話內容
    ，應足徵其所述為真，被告確有於如附表編號所示時地，
    販賣第二級毒品與許素玉之情，要無疑問。
  (四)另外，兼衡證人林家樺於99年5 月31日警詢時陳述：伊與「
    榔頭」於99年2月3日下午1時41分許、下午2時2 分許，通話
    聯繫購買甲基安非他命供己施用，代價為500 元，並約在桃
    園縣桃園市○○路之萊爾富超商前交易等語（見同上偵查卷
    第53頁）；經核與卷附99年2月3日下午1 時41分49秒監聽譯
    文內容所載，證人林家樺詢問「我可以拿1張先給你500嗎」
    ，被告答稱「可以阿」、「問題是我現在要剪頭髮，妳等我
    剪好頭髮再說」，證人林家樺旋又問「你在哪裡剪頭髮」，
    被告即回覆「經國路家樂福，我剛抽號碼牌」等語，而後又
    於同日下午2時2分0 秒被告來電稱「妳不用出門我過去」乙
    節（見同上偵查卷第34頁至第35頁），兩者意思相符，且萊
    爾富超商設在桃園縣桃園市○○路115 號，與家樂福所在之
    桃園縣桃園市○○路369 號甚為相近；是可認該時被告確在
    家樂福經國店，嗣經證人林家樺詢問購買毒品事宜，遂應約
    前往桃園縣桃園市○○路之萊爾富超商交付甲基安非他命，
    並收取500 元之毒品報酬，被告確有於如附表編號所示時
    地，販賣第二級毒品與林家樺之事實，應屬實在。
  (五)復且，參酌證人林家樺於99年5 月31日警詢時指稱：伊與「
    小玉」於99年2月7日下午6時4 分許至下午6時33分許間通話
    ，因「小玉」表示要拿取2,000 元之甲基安非他命，伊遂叫
    「榔頭」過去找「小玉」，由渠等自行交易，地點在大華籃
    球場，此次交易確有成功，因不成時渠等會再次撥電給伊，
    但嗣後都無來電等語（見同上偵查卷第53頁反面至第54頁）
    ；再於同年7月2日警詢時補陳：所謂「2張」係指2,000元之
    甲基安非他命乙節（見同上偵查卷第61頁反面至第62頁）。
    另佐以證人許素玉於99年5 月31日警詢時陳述：該通話內容
    係伊向綽號「小惠」之林家樺表示拿取2,000 元甲基安非他
    命之意，因不想讓他人知悉有施用毒品情事，遂稱為「朋友
    要2 張」，實則乃供己施用，當日伊與「小惠」通完電話後
    ，便有一男子搭乘計程車至大華籃球場，伊看見該名男子後
    隨即交付2,000元，並取得1包甲基安非他命而施用殆盡等語
    （見同上偵查卷第70頁至第72頁）；復於翌日（6月1日）偵
    查中結稱：伊將2,000 元交付給不認識之男子，該名男子約
    20出頭，因乘坐計程車關係，故未看清楚面貌等情（見同上
    偵查卷第101 頁）。且觀諸被告、證人林家樺及證人許素玉
    所持門號0000-000-000號行動電話於99年2月7日之通話內容
    ，於下午6時4分8 秒，證人許素玉先去電證人林家樺，詢問
    「我朋友說要2 張」，嗣證人林家樺隨即於下午6時4分47秒
    撥話給被告，待寒暄後表示「好，講重點你那裡有嗎」，被
    告答稱「好」、「要送去哪裡」，證人林家樺回覆「上次你
    去的那裡，大華籃球場」等語，渠等3 分後更密集通話，於
    下午6 時24分48秒證人林家樺再次去電被告，被告立刻告知
    「喂，我現在已經出發了，叫妳朋友出來等，妳叫妳朋友要
    快一點」等語，另於下午6 時32分40秒改由被告撥話給證人
    林家樺，表示「我快到了，叫妳朋友出來等」等語，嗣證人
    林家樺隨即打電話給證人許素玉，說明「我朋友說他快到了
    ，妳現在可以出來等」之意，此參該通訊監察譯文甚明（見
    同上偵查卷第35頁）。此一對話內容，與證人林家樺、許素
    玉所言相互吻合，相約處所亦是先前交易成功之大華籃球場
    ，在在顯示被告確實有於如附表編號所示時地，販賣第二
    級毒品與許素玉之行為，著實明確。
  (六)何況，被告於99年9 月20日警詢時供稱：伊與綽號「小惠」
    之林家樺，確實有於99年2月2日、3日、7日等時段通話，所
    述「1張」、「2張」分別表示價值1,000元、2,000元之甲基
    安非他命乙節（見同上偵查卷第26頁至第29頁），雖被告飾
    詞否認有毒品交易成功，辯稱係敷衍應和之詞云云，然參以
    被告與證人林家樺於99年2月7日下午6時4分47秒之通話內容
    ，已明確提及約定處所即為「上次你去的那裡，大華籃球場
    」，應可認被告在此之前已有毒品交易成功之紀錄，此與被
    告與證人許素玉於99年2月2日下午5 時51分之後，所為之甲
    基安非他命買賣之行為對應相合，益徵被告確有於如附表編
    號至所示時地，先後販賣第二級毒品與許素玉、林家樺
    情事，至為灼然。
  (七)此外，販賣甲基安非他命係違法行為，非可公然為之，且有
    其獨特之販售通路及管道，復無公定價格，容易增減分裝之
    份量，而每次買賣之價量，可能隨時依雙方關係深淺、資力
    、需求量及對行情之認知、來源是否充裕、查緝鬆嚴、購買
    者被查獲時供述購買對象之可能風險評估等，而異其標準，
    非可一概而論。準此，本案被告就如附表編號至所示，
    先後販賣第二級毒品與許素玉、林家樺各該次，於偵審時俱
    否認犯行，以致本院無從查得其販入甲基安非他命之真正價
    格，及其不法販賣可獲得具體利潤之金額為何。然而，近年
    來政府為杜絕毒品之氾濫，對於查緝施用及販賣毒品之工作
    ，無不嚴加執行，販賣毒品罪又係重罪，設若無利可圖或有
    特別情形，衡情一般持有毒品之人當無輕易將所持甲基安非
    他命轉售他人而甘冒於再次向他人購買時，而有被查獲移送
    法辦並受長期自由刑或生命刑剝奪危險之理。且不論係以何
    包裝之甲基安非他命，均可任意分裝或增減其份量，而每次
    買賣之價量，亦隨前開因素而為機動地調整，因之販賣之利
    得，除經坦承犯行，或帳冊價量均臻明確外，委難察得實情
    ，職是之故，縱未確切查得販賣賺取之實際差價，但除別有
    事證，足認係按同一價格轉讓，確未牟利外，尚難執此即認
    非法販賣之事證有所不足，致知過坦承者難辭重典，飾詞否
    認者反得逞僥倖，而失情理之平。基上，被告與證人林家樺
    間至多祇單純朋友關係，更不識證人許素玉，自難謂有何特
    殊情誼或至親關係，致令被告費心自甘承受重典，涉險販賣
    第二級毒品，抑或有為調貨之轉讓行為，其所為當有牟利之
    圖，堪認屬實。
  (八)綜上所述，被告確有於附表編號至所示時地，販賣甲基
    安非他命與許素玉、林家樺等事實，業經本院認定如前，均
    足信實。是本案事證明確，被告所犯如附表所示之販賣第二
    級毒品犯行，堪以認定。
三、論罪科刑部分：
  (一)按以營利之意圖交付毒品，而收取對價之行為，觸犯販賣毒
    品罪；苟非基於營利之意圖，而以原價或低於原價有償轉讓
    毒品與他人，僅得以轉讓毒品罪論處；若無營利之意圖，僅
    基於幫助施用毒品者取得供施用毒品之目的，而出面代購，
    或共同合資購買並分攤價金及分受毒品，則為施用毒品罪之
    幫助犯，三者行為互殊，且異其處罰，最高法院95年度台上
    字第6888號判決意旨可資參照。查甲基安非他命屬毒品危害
    防制條例第2條第2項第2 款之第二級毒品，不得非法販賣及
    持有，然被告藍依新竟以營利之意圖於附表編號至所示
    時地，先後販賣甲基安非他命與許素玉、林家樺，故核被告
    就各該次所為，均係犯毒品危害防制條例第4條第2項之販賣
    第二級毒品罪。又被告於附表所示時地，販賣甲基安非他命
    與許素玉、林家樺，其先前持有甲基安非他命之低度行為，
    應為販賣之高度行為所吸收，均不另論罪。
  (二)再所謂「集合犯」，係指立法者所制定之犯罪構成要件中，
    本即預定有數個同種類行為而反覆實行之犯罪而言，故是否
    集合犯之判斷，客觀上自應斟酌法律規範之本來意涵、實現
    該犯罪目的之必要手段、社會生活經驗中該犯罪必然反覆實
    行之常態及社會通念等，主觀上則視其反覆實施之行為是否
    出於行為人之一個犯意，並秉持刑罰公平原則，加以判斷之
    ；稽以行為人多次販賣、轉讓毒品之行為，未必皆出於行為
    人之一個犯意決定，故販賣、轉讓毒品之罪，難認係集合犯
    之罪，最高法院96年度台上字第7052號判決意旨可資參照。
    準此，被告乃於不同時地，先後販賣第二級毒品與許素玉、
    林家樺，此類異時之販賣第二級毒品之行為，主觀上自難認
    出於一次決意，依社會通念，殊難認以評價為一罪為適當，
    自不得認僅成立包括一罪，復查無時間、空間密接之犯罪情
    形，可認屬接續犯情事，當認應為數罪之評價，始符刑罰公
    平原則。從而，被告所犯如附表編號至所示各罪，其犯
    意各別，時間互殊，為數行為，應予分論併罰。
  (三)另被告於88年間因過失傷害案件，經臺灣臺北地方法院以93
    年度交簡字第40號判決，判處有期徒刑4 月確定；又於同年
    間因轉讓第二級毒品案件，經臺灣士林地方法院以88年度訴
    字第519號判決，判處有期徒刑7月確定；再於90年間因持有
    制式手槍案件，經臺灣士林地方法院以91年度訴字第68號判
    決，判處有期徒刑5年2月，併科罰金10萬元確定；而前開各
    罪經臺灣臺北地方法院以96年度交聲減字第1375號裁定，予
    以減刑並定應執行有期徒刑5年8月，併科罰金10萬元確定；
    俟於96年8 月31日縮短刑期假釋出監，於98年12月21日未經
    撤銷假釋而執行完畢等情，有臺灣高等法院被告前案紀錄表
    1份附卷足考，其受有期徒刑執行完畢，5年以內故意再犯本
    案如附表編號至所示有期徒刑以上各罪，均為累犯，惟
    因無期徒刑不得加重，故應依刑法第47條第1 項規定，祇就
    有期徒刑及得併科罰金部分加重其刑。
  (四)爰審酌被告明知甲基安非他命屬第二級毒品，對人體有莫大
    之戕害，猶仍販賣甲基安非他命與許素玉、林家樺等人，危
    害國民身體健康及社會風氣甚鉅，復其現值青壯，猶不思以
    正當途徑賺取報酬，竟以此非法途徑為之，惡性非輕，且現
    又犯後否認犯罪之犯後態度，難認其有悔悟之意，另參酌其
    生活狀況、品行、智識程度、所得利益暨所生之危害等一切
    情狀，分別量處如主文所示之刑（即如附表所示之宣告刑）
    。且按連續犯之規定廢除後，例如吸毒、竊盜、搶奪等犯罪
    ，是否會因數罪併罰而使刑罰過重而產生不合理之現象乙節
    ，即應逐一檢討各罪名之規定，再決定其性質係數罪或一罪
    ，而為避免行為人多數犯罪，因數罪併罰之結果，致刑罰輕
    重失衡，其犯罪個數代表犯罪行為人穩定的人格傾向，總之
    相對應的，刑罰之使用必要逐漸退縮之情形下，對於數罪併
    罰之量刑，對於第一重宣告刑固然是全數記入應執行刑之基
    數，但是從第二重宣告刑開始則按照責任遞減係數，此所以
    刑法第51條第5 款「宣告多數有期徒刑者，於各刑中之最長
    期以上，各刑合併之刑期以下，定其刑期」意旨，而非單純
    算數式累加計算；基此，爰參酌被告販賣第二級毒品之罪數
    、時間、所得財物合計為3,500 元等節，定其應執行之刑，
    以資懲儆。
  (五)復按毒品危害防制條例第19條第1 項規定性質上係沒收之補
    充規定；其屬於本條所定沒收之標的，如得以直接沒收者，
    判決主文僅宣告沒收即可，不生「追徵其價額」或「以其財
    產抵償之」問題，須沒收之標的全部或一部不能沒收時，始
    生「追徵其價額」或「以其財產抵償之」選項問題；而「追
    徵其價額」或「以其財產抵償之」係屬兩種選項，分別係針
    對現行貨幣以外之其他財產與現行貨幣而言。本規定所稱「
    追徵其價額」者，係指所沒收之物為金錢以外之其他財物而
    無法沒收時，因其實際價值不確定，應追徵其價額，使其繳
    納與原物相當之價額，並無以其財產抵償之問題；倘嗣後追
    徵其金錢價額，不得結果而須以其財產抵償者，要屬行政執
    行機關依強制執行之法律之執行問題，即無不能執行之情形
    ，自毋庸諭知「或以其財產抵償之」；如不能沒收之沒收標
    的為金錢時，因價值確定，判決主文直接宣告「以其財產抵
    償之」即可，不發生追徵價額之問題，最高法院99年度第 5
    次刑事庭會議(二)可資參照。查被告係持以門號0000-000-000
    號行動電話，係被告申請、使用，此據被告供承在卷（見臺
    灣桃園地方法院檢察署99年度偵字第28053 號偵查卷第26頁
    反面），復用以供聯繫本案販賣第二級毒品所用，故雖未扣
    案，然依其與行動電話業者之約定，SIM 卡於申辦手續完成
    時即已歸申請人所有，自應依毒品危害防制條例第19條第 1
    項規定，就該行動電話1具（含搭配之SIM 卡1枚）予以宣告
    沒收，並因屬金錢以外之其他財物性質，諭知如全部或一部
    不能沒收時，追徵其價額。另被告就如附表編號至所示
    之販賣第二級毒品行為，各該次販毒所得分別為1,000 元、
    500 元及2,000元，合計販毒所得為3,500元，因其實際價值
    確定，不發生追徵價額之問題，故雖未扣案，惟屬被告因犯
    罪所得之財物，應依同項規定沒收，並諭知如全部或一部不
    能沒收時，以其財產抵償之。
據上論斷，應依刑事訴訟法第299條第1項前段，毒品危害防制條
例第4條第2項、第19條第1項，刑法第11條、第47條第1項、第51
條第5款，判決如主文。
本案經檢察官黃俊華到庭執行職務。
中    華    民    國   100    年    8     月    19    日
                  刑事第六庭  審判長法  官  錢建榮
                                    法  官  游智棋
                                    法  官  黃翊哲
┌────────────────────────────────────────────┐
│附表：                                                                100年度訴字第310號│
├──┬───────┬───┬────┬────┬───────────────────┤
│編號│   犯罪時地   │相對人│毒品品項│所犯罪名│             諭知之宣告刑             │
├──┼───────┼───┼────┼────┼───────────────────┤
│  │於99年2月2日下│許素玉│價值1,00│販賣第二│處有期徒刑柒年拾月；未扣案之門號０九二│
│    │午5 時51分之後│      │0 元之甲│級毒品，│0000000號行動電話壹具（含搭配之│
│    │，在桃園縣蘆竹│      │基安非他│累犯。  │ＳＩＭ卡壹枚）沒收，如全部或一部不能沒│
│    │鄉宏昌新村13巷│      │命1包。 │        │收時，追徵其價額；未扣案之販賣第二級毒│
│    │21號附近之大華│      │        │        │品所得財物新臺幣壹仟元沒收，如全部或一│
│    │籃球場。      │      │        │        │部不能沒收時，以其財產抵償之。        │
├──┼───────┼───┼────┼────┼───────────────────┤
│  │於99年2月3日下│林家樺│價值 500│販賣第二│處有期徒刑柒年拾月；未扣案之門號０九二│
│    │午1 時41分之後│      │元之甲基│級毒品，│0000000號行動電話壹具（含搭配之│
│    │，在桃園縣桃園│      │安非他命│累犯。  │ＳＩＭ卡壹枚）沒收，如全部或一部不能沒│
│    │市○○路之萊爾│      │1包。   │        │收時，追徵其價額；未扣案之販賣第二級毒│
│    │富超商。      │      │        │        │品所得財物新臺幣伍佰元沒收，如全部或一│
│    │              │      │        │        │部不能沒收時，以其財產抵償之。        │
├──┼───────┼───┼────┼────┼───────────────────┤
│  │於99年2月7日下│許素玉│價值2,00│販賣第二│處有期徒刑柒年拾月；未扣案之門號０九二│
│    │午6 時33分許，│      │0 元之甲│級毒品，│0000000號行動電話壹具（含搭配之│
│    │在前開大華籃球│      │基安非他│累犯。  │ＳＩＭ卡壹枚）沒收，如全部或一部不能沒│
│    │場。          │      │命1包。 │        │收時，追徵其價額；未扣案之販賣第二級毒│
│    │              │      │        │        │品所得財物新臺幣貳仟元沒收，如全部或一│
│    │              │      │        │        │部不能沒收時，以其財產抵償之。        │
└──┴───────┴───┴────┴────┴───────────────────┘
如不服本判決，應於判決送達後10日內向本院提出上訴書狀（應
附繕本），並應敘述具體理由，其未敘述上訴理由者，應於上訴
期間屆滿後20日向本院內補提理由書，上訴於臺灣高等法院。
                                    書記官  蔡紫凌
中    華    民    國   100    年    8     月    19    日
附錄本判決論罪科刑法條：毒品危害防制條例第4條第2項
製造、運輸、販賣第二級毒品者，處無期徒刑或7 年以上有期徒
刑，得併科新臺幣1,000萬元以下罰金。